---
title: "UE R / Python"
author: "FIANKO Kossi"
date: "13/11/2021 modifié le 10/12/2021"
output:
  pdf_document: default
  html_document: default
  word_document: default
---

# Importation des données
```{r echo=T, message=TRUE, warning=TRUE}
sit <- "https://www.dropbox.com/s/cdibrnhrkheyo5s/vlwb.csv?dl=1"
dd <- read.csv(sit, header = T, sep = ";", dec = ".")
library(tidyverse)
```

# Question 1
A partir des données dont vous disposez (voir plus bas) - combien de nourrissons présentent une IVH dans cet échantillon ?
Quelle proportion celà représente t'il?
```{r}
# Question 1
# le nombre de nourrisson presentant un ivh

  table(dd$ivh)
  df <- dd %>% filter(ivh == "definite" | ivh == "possible")
  a = nrow(df)
  print("le nombre est : ")
  a
  
  # la proportion que cela represente
  b = a/nrow(dd)*100
  print("la proportion est :",)
  round(b,2)
  
# La même question peut être traiter par:
dd_sans_na <- dd %>% filter(dd$ivh != 'na')
questionr::freq(dd_sans_na$ivh)

```
* Le pourcentage des enfants malades est de 12.2% comptant les valeurs manquantes et de 16.1% sans les valeurs manquantes.


# Question 2
Présentez un tableau où vous comparez les caractéristiques des nourrissons et/ou de leur maman en fonction de la présence ou non d'une IVH (vous pouvez choisir de regrouper la modalité "possible" soit avec "absent" ou au contraire avec "definite").
Vous décrirez les variables "bwt","gest", "twn", "sex", "race", "meth", "toc"
, "lol", "delivery", "apg1", "apg5", "vent", "dead".

*Presentation d'un tableau comparatif*
```{r}
## reformulation du data selon les variables selectionnées pour étude

bm <- dd %>% select(ivh,bwt, gest, twn, sex, race, meth, toc, lol,delivery, apg1, apg5, vent, dead) #%>% na.omit()
bm$sex <- factor(bm$sex, levels = c("female", "FEMALE", "male", "Male", "MALE"),
                 labels = c("Female", "Female", "Male", "Male","Male"))

bm$ivh <- factor(bm$ivh, levels = c("absent" ,"definite" ,"possible"),
                 labels = c("absent", "present", "present"))

library(tableone)
library(survival)
var = c("bwt", "gest", "twn", "sex", "race", "meth", "toc", "lol","delivery", "apg1", "apg5", "vent", "dead")
fact = c("sex", "race","delivery")
tb1 <- CreateTableOne(vars = var, strata = "ivh", data = bm, factorVars = fact)
tb1
```
## Tableau récapitulatif

*Representation avec gtsummary
```{r}
library(dplyr)
library(gtsummary)
# library(flextable)

tg <- bm %>% tbl_summary(by = ivh,
                         missing_text = "Manquant",
                        statistic = list(all_continuous()~"{mean} ({sd})",
                                         all_categorical() ~ "{n} / {N} ({p}%)"),
                        digits = all_continuous() ~ 2) %>% add_p() %>% 
   modify_header(label ~ "**Variable**") %>%
  modify_spanning_header(c("stat_1", "stat_2") ~"**IVH**") %>%
  modify_caption("**Table: Tableau comparatif**") %>% bold_labels()
tg
```
* Dans le tableau, la P-value est calculée de 2 façons:
Le test de Fisher pour les variables catégorielles
Le test de student pour les variavles continues
Pour P < 0.05 ---> pas significatif
Pour P > 0.05 ---> significatif

# Question 3
En cas d'IVH, certains nourrissons sont asymptomatiques et d'autres peuvent présenter des anomalies difficilement détectables de la conscience, du tonus musculaire, de la respiration, des mouvements des yeux et des mouvements du corps.
Explorer si le score Apgar des nourrissons souffrants d'IVH sont changés par rapport aux autres nourrissons (n'hésitez pas à compléter par des approches statistiques pour comparer les groupes)


En général, les bébés obtiennent une note de 7 à 10, ce qui signifie qu’ils n’ont pas besoin de soins immédiats : il s’adapte normalement à la vie extra-utérine. Bien sûr, les parents aiment entendre que leur enfant a eu un 10, mais un 8 ou 9, c’est aussi très, très bien!

Source: *https://www.mamanpourlavie.com/bebe/0-12-mois/premature-nouveau-ne/11299-comprendre-le-test-d-apgar.thtml*

```{r}
ag <- bm %>% select(ivh, apg1, apg5) %>% na.omit()
                ###########################################
library(plotly)
library(ggplot2)

#Pour Apg1
g <- ggplot(ag, aes(ivh, apg1, fill = ivh, coulour = ivh)) + geom_boxplot(alpha = 0.25) + 
  geom_jitter() + labs(title = "Repartition des ivh")
ggplotly(g)

A5= mean( ag$apg5[ag$ivh == 'absent'])
P5= mean( ag$apg5[ag$ivh == 'present'])
# La moyenne des nourrissons souffrants(P1) ou pas (A1) de la maladie ivh dans le score apg5
A5
P5
# Remarque: on observe une variation des moyennes entre les sujets presentant la maladies et ceux ne presantant pas la maladie 
```

 *min , max, q1, q3, mediane* 
**apg1**
**max**
* Chez les enfants non malades on voit que le max d'apg est de 9 alors qu'il est que de 8 chez les enfants malades.

**mediane**
* Chez les enfants non malades la mediane est de 6 c'est à dire que 50% des enfants non malades ont un apg < 6; alors que chez les enfants malades la mediane est de 3, ==> 50% des enfants on une valeurs de apg <3

**Q1 / Q3**
* Chez les enfants non malades 50% ont une valeur de apg entre 3 et 8; alors que chez les enfans malades la valeur de apg est comprise entre 1 et 5.


```{r}
# Pour apg5
 g <- ggplot(ag, aes(ivh, apg5, fill = ivh, coulour = ivh)) + 
  geom_boxplot(alpha = 0.25) +
  geom_jitter() + labs(title = "Repartition des ivh")
ggplotly(g)
```
**apg5**

**max**
* Chez les enfants non malades on voit que le max d'apg est de 10 est de même que chez les enfants malades.

**mediane**
* Chez les enfants non malades la mediane est de 9 c'est à dire que 50% des enfants non malades ont un apg < 9; alors que chez les enfants malades la mediane est de 4, ==> 50% des enfants on une valeurs de apg < 4

**Q1 / Q3**
* Chez les enfants non malades 50% ont une valeur de apg entre 6 et 10; alors que chez les enfans malades la valeur de apg est comprise entre 1 et 7.

**Le test statistique**

```{r}
t.test(ag$apg1[ag$ivh == 'present'],ag$apg1[ag$ivh == 'absent'])
```
*Vue que la p-value est inferieur à 0.05, j'accepte donc l'hypothèse H1 qui montre qu'il y a une difference significative entre les apg1 des nourrissons non souffrants et souffrants
```{r}
t.test(ag$apg5[ag$ivh == 'present'],ag$apg5[ag$ivh == 'absent'])
```
*Vue que la p-value est inferieur à 0.05, j'accepte donc l'hypothèse H1 qui montre qu'il y a une difference significative entre les apg5 des nourrissons non souffrants et souffrants
